【裁判字號】    97,易,2707
【裁判日期】    980212
【裁判案由】    恐嚇取財等
【裁判全文】
臺灣臺中地方法院刑事判決              97年度易字第2707號
公  訴  人  臺灣臺中地方法院檢察署檢察官
被      告  子○○
                      號
被      告  辛○○
被      告  庚○○
被      告  丁○○
                      號2樓
上列被告因恐嚇取財等案件，經檢察官提起公訴（96年度偵字第
25151號），本院判決如下：
    主    文
子○○、辛○○、庚○○犯幫助詐欺罪，子○○處有期徒刑參月
，如易科罰金，以新台幣壹仟元折算壹日，辛○○處有期徒刑肆
月，如易科罰金，以新台幣壹仟元折算壹日，庚○○處有期徒刑
伍月，如易科罰金，以新台幣壹仟元折算壹日。
丁○○免訴。
    犯罪事實
一、子○○、辛○○及庚○○三人預見將自己之金融機構帳戶存
    摺、提款卡、印章連同密碼提供他人使用，因該帳戶所有人
    名義與實際使用者不同，使用者即可藉此躲避員警追查，作
    為詐欺取財之犯罪工具；且現今一般金融機構帳戶之申請甚
    為簡易方便，如係基於正當用途而有使用帳戶之必要，通常
    需用人得以自己名義申請辦理即可，本無借用他人帳戶掩飾
    資金流向之必要。惟子○○、辛○○及庚○○三人在不違背
    其本意之下，竟基於幫助他人涉犯詐欺取財罪行之不確定故
    意，子○○於96年8月3日前某日，在不詳地點，將其所申請
    臺灣土地銀行頭份分行帳戶（帳號：000000000000號）、辛○○於96年8月8日前某日，在不詳地點，將其所申請台灣土
    地銀行宜蘭分行帳戶（帳號：000000000000號）、庚○○於
    96年8月10日前某日，在不詳地點，將其所申請台北富邦銀
    行埔墘分行帳戶（帳號：000000000000號）等三帳戶之存摺
    、印章、提款卡及密碼等交予詐欺集團之人，該詐欺集團之
    人，分別於下列時間，為詐欺之行為：
（一）於96年7月下旬，以電話向癸○○佯稱先匯款繳交手續費
      等費用，即可領取高額之中獎獎金，致癸○○陷於錯誤，
      而於96年8月3日及同月6日共匯款14萬5,200元至子○○之
      上揭帳戶；於96年8月6日匯款18萬元至丁○○之帳戶；於
      96 年8月8日匯款54萬元至辛○○之上揭帳戶；於96年8月
      15 日匯款13萬元至寅○○（另為審結）之帳戶；於96年8
      月14日匯款74萬元至林秀樺（嗣到案後另行審結）之帳戶
      。
（二）於96年8月16日，假冒公務員以電話向乙○○佯稱其因涉
      犯刑案，需將帳戶內存款轉出，致乙○○陷於錯誤，而將
      存款13萬元匯至庚○○之上揭帳帳戶內。
（三）於96年8月16日，以電話向卯○○佯稱先匯款繳交手續費
      等費用，即可領取高額之中獎獎金，致卯○○陷於錯誤，
      而匯款20萬元至庚○○之上揭帳戶。
（四）於96年8月10日，以電話向丙○○佯稱先匯款繳交手續費
      等費用，即可領取高額之中獎獎金，致丙○○陷於錯誤，
      而匯款14萬元至庚○○之上揭帳戶。
（五）於96年8月15日，假冒公務員以電話向壬○○佯稱其因涉
      犯刑案，需將帳戶內存款轉出，致壬○○陷於錯誤，而將
      存款6萬7,000元匯至庚○○之上揭帳帳戶內。
    前揭款項均被提領一空，案經警員查獲詐欺集團成員辰○○
    、甲○○等人而查悉上情。
二、案經台中市警察局移請臺灣臺中地方法院檢察署檢察官偵查
    起訴。
    理    由
一、刑事訴訟法第159條之5規定，被告以外之人於審判外之陳述
    ，雖不符前四條之規定，而經當事人於審判程序同意作為證
    據，法院審酌該言詞陳述或書面陳述作成時之情況，認為適
    當者，亦得為證據。當事人、代理人或辯護人於法院調查證
    據時，知有第159條第1項不得為證據之情形，而未於言詞辯
    論終結前聲明異議者，視為有前項之同意。本件被害人癸○○、卯○○、乙○○、丙○○、壬○○等人於警詢時之陳述
    ，係被告以外之人於審判外之陳述，當事人於本院調查證據
    時，知有第159條第1項不得為證據之情形，而未於言詞辯論
    終結前聲明異議者，視為有前項之同意，且本院審酌該言詞
    陳述時，其等僅係陳述被詐騙之經過，並未積極指認被告等
    人，衡情應不至於誣陷，認為其等之供述均為適當，故均得
    為證據，合先敘明。
二、訊據被告子○○、辛○○、庚○○均矢口否認有前揭幫助詐
    欺犯行，被告子○○辯稱：伊車廂被撬開偷走上揭帳戶云云
    ；被告辛○○辯稱：伊將該帳戶借給不詳之網友使用，不知
    道會被拿去騙錢云云；被告庚○○辯稱：伊上揭帳戶在臺北
    巿某餐廳內遺失，伊發現後未掛失、報警，伊不知他人如何
    得知該帳戶提款密碼云云；惟查，證人即被害人癸○○、卯
    ○○、乙○○、丙○○、壬○○等人於警詢時指訴綦詳，且
    有證人癸○○、卯○○、乙○○、丙○○提出之匯款單據，
    及被告子○○、辛○○、庚○○上揭帳戶開戶資料及往來明
    細等在卷可稽；又提款密碼係由6至12位數字所組合，排列
    組合從數十萬至數億組，若非被告子○○、辛○○、庚○○
    將上揭帳戶交予他人使用，他人豈有可能知悉該帳戶之提款
    密碼。按金融帳戶為個人之理財工具，而政府開放金融業申
    請設立後，金融機構大量增加，一般民眾皆可自由申請開設
    金融帳戶，並無任何特殊之限制，因此一般人申請存款帳戶
    極為容易而便利，且得同時在不同金融機構申請多數存款帳
    戶使用，並無使用他人帳戶之必要，此為一般日常生活所熟
    知之常識，故除非充作犯罪使用，並藉此躲避警方追緝，一
    般正常使用之存款帳戶，並無向他人租用或購買帳戶存摺、
    金融卡、印章之必要。何況，金融存款帳戶，攸關存戶個人
    財產權益之保障，專屬性甚高，衡諸常理，若非與本人有密
    切關係，不可能提供個人帳戶供他人使用，縱有交付個人帳
    戶予他人使用之特殊情形，亦必會先行瞭解他人使用帳戶之
    目的始行提供，況坊間報章雜誌及其他新聞媒體，對於以簡
    訊通知中獎、刮刮樂或其他類似之不法詐騙集團，經常利用
    大量收購他人之存款帳戶、提款卡、印章，以隱匿其等詐欺
    之不法行徑，規避執法人員之查緝，並掩飾、確保因自己或
    他人犯罪所得之財物，類此在社會上層出不窮的案件，亦多
    所報導及再三披露，是避免此等專屬性甚高之物品被不明人
    士利用為與財產有關之犯罪工具，亦應為一般生活認知所應
    有之認識。質諸被告子○○、辛○○、庚○○於交付帳戶當
    時，均為已滿20歲以上之成年人，已具有相當社會經驗及識
    別能力，依其智識、經驗，自不可能對收購其金融機構帳戶
    者之目的是否欲供其他財產犯罪，毫不起疑之理，是被告子
    ○○、辛○○、庚○○當知悉他人收購其帳戶之目的，並非
    用於合法正當之用途，且可預見金融帳戶存摺、提款卡及密
    碼提供他人使用將幫助他人實施犯罪，被告子○○、辛○○
    、庚○○主觀上對於該收購他人帳戶者之目的，在於供作與
    財產犯罪有關之工具自應有所認識，被告子○○、辛○○、
    庚○○仍將其帳戶存摺、提款卡、印章交付他人使用，顯預
    見縱有人以其金融帳戶實施詐欺犯罪，亦不違背其本意至明
    ，是被告子○○、辛○○、庚○○自有幫助該犯罪集團者詐
    欺之未必故意。至其等所辯既未提出證據以供本院查證，被
    告子○○所辯尚與其在偵查中所辯伊係在搬家時遺失云云互
    為鑿柄，均應係事後卸責之詞均不足採信，罪證明確，被告
    等之犯行，均堪認定。
三、被告子○○、辛○○、庚○○以幫助詐欺取財之意思，參與
    詐欺取財罪之構成要件以外之行為，核係犯刑法第339條第
    1項之詐欺取財罪之幫助犯；被告子○○、辛○○、庚○○
    均為幫助犯，依同法第30條第2項規定，減輕其刑。爰審酌
    被告三人之素行均良好，未有犯罪前科，有台灣高等法院被
    告前案紀錄表在卷可參、所生損害、犯後態度等一切情狀，
    分別量處如主文所示之刑，並均諭知易科罰金之折算標準。
四、公訴意旨另以：丁○○於96年8月6日前某日，在不詳地點，
    將其台新銀行新店分行帳戶（帳號：00000000000號）之存
    摺、印章、提款卡及密碼等，交付予詐欺及恐嚇集團之人，
    該集團之人，於(1)96年7月下旬，以電話向癸○○佯稱先匯
    款繳交手續費等費用，即可領取高額之中獎獎金，致癸○○
    陷於錯誤，於96年8月6日匯款18萬元至丁○○之帳戶；(2)於
    96 年8月15日，以電話恐嚇丑○○如不依約交付贖款，即要
    將其所有停放在臺南巿東區○○街207號前失竊之車牌號號
    碼8135─GK號自用小客車解體，致丑○○匯款4萬元至丁○○之上揭帳戶內，因認丁○○涉犯幫助恐嚇取財之罪嫌等語
    。惟查，被告於96年8月17日前某日，在不詳地點，將其前
    揭台新銀行新店分行帳戶（帳號：00000000000號）之存摺
    、印章、提款卡及密碼等，交付予恐嚇集團之人，致該恐嚇
    集團之人於96年8月15日至8月17日間，多次以電話恐嚇黃浚
    偉，稱其遭竊之汽車在彼等手上，如不付款，即將車子解體
    等語，致黃浚偉心生畏懼，而匯款3萬元至丁○○前揭帳戶
    ，並被領走一空，被告丁○○之行為，被法院依幫助犯恐嚇
    取財罪，判處有期徒刑陸月，如易科罰金，以新台幣壹仟元
    折算壹日確定，有台灣台北地方法院97年度簡字第2279號判
    決書在卷足稽，本案與前揭案件均係被告交付同一存款帳戶
    後犯幫助恐嚇取財罪，為同一案件，依刑事訴訟法第302條
    第1款之規定，案件曾經判決確定者，應諭知免訴判決，本
    案依前揭規定，自應為免訴之判決。
五、至於被告辰○○、甲○○部分，因有再調查之必要，爰命再
    開辯論。另被告戊○○、巳○○、己○○、寅○○等四人另
    行審結，附此敘明。
六、據上論斷，應依刑事訴訟法第二百九十九條第一項前段、第
    三百零二條第一款，刑法第三百三十九條第一項、第三十條
    第二項、第四十一條第一項前段，刑法施行法第一條之一，
    判決如主文。
中    華    民    國    98    年    2    月    12     日
                  刑事第一庭    審判長法  官  林宜民
                                      法  官  許惠瑜
                                      法  官  林清鈞
以上正本證明與原本無異。
如不服本判決，應於收受送達後10日內向本院提出上訴書狀（應
敘述具體理由並附繕本）。
上訴書狀如未敘述理由，應於上訴期間屆滿後20日內補提理由書
於本院。
                                      書記官  陳貴卿
中    華    民    國    98    年    2    月    12     日
附錄論罪科刑法條
中華民國刑法第339條第1項
意圖為自己或第三人不法之所有，以詐術使人將本人或第三人之
物交付者，處5年以下有期徒刑、拘役或科或併科1千元以下罰金


司法院資訊處製作；財團法人民間司法改革基金會備份。
